臺灣高雄地方法院民事裁定
107年度消債更字第404號
聲  請  人  盧慶懋即盧正修
0000000000000000

0000000000000000

代  理  人  陳永祥律師
上列當事人因消費者債務清理事件聲請更生，本院裁定如下：
    主  文
聲請人盧慶懋即盧正修自民國一百零八年三月二十六日下午四時
起開始更生程序。
命司法事務官進行本件更生程序。
    理  由
一、本件聲請意旨略以：伊無力清償債務，曾依消費者債務清理
    條例（下稱本條例）向高雄市前金區調解委員會聲請調解但
    不成立，爰聲請准予更生等語。
二、按債務人不能清償債務或有不能清償之虞者，得依本條例所
    定更生或清算程序，清理其債務。債務人無擔保或無優先權
    之債務總額未逾新臺幣（下同）1,200萬元者，於法院裁定
    開始清算程序或宣告破產前，得向法院聲請更生。法院開始
    更生程序之裁定，應載明其年、月、日、時，並即時發生效
    力。法院裁定開始更生或清算程序後，得命司法事務官進行
    更生或清算程序，必要時得選任律師、會計師或其他適當之
    自然人或法人一人為監督人或管理人。消費者債務清理條例
    第3條、第42條第1項、第45條第1項及第16條第1項分別定有
    明文。
三、經查：
  ㈠聲請人所主張上開事實，業據其提出財產及收入狀況說明書
    （卷第4頁）、財團法人金融聯合徵信中心前置協商專用債
    權人清冊（卷第6至7頁）、財政部高雄國稅局105年及106年
    度綜合所得稅各類所得資料清單及總歸戶財產查詢清單（卷
    第8至9頁、第30頁）、前金區公所調解不成立證明書 （卷
    第10頁）、戶籍謄本（卷第28頁）、勞工保險被保險人投保
    資料表（卷第33頁）、債權人清冊（卷第44至45頁）、信用
    報告（卷第49頁）、商業保險投保資料查詢結果表（卷第59
    頁）、在職證明書（卷第60頁）等在卷可參。
  ㈡次查，聲請人於105年及106年度申報所得分別為188,000元、
    240,000元（均為青旗工程行薪資所得），名下無財產，勞
    工保險投保單位為高雄市液化氣體裝置運送職業工會。又聲
    請人自陳107年1月起至同年3月19日擔任臨時工，每月薪資
    約31,500元，自107年3月20日起至同年9月14日任職於璉昕
    工程有限公司，每月薪資為24,000元，再自107年9月15日起
    於統鋅企業行擔任水電學徒，每月薪資為24,000元等情，此
    有上開綜合所得稅各類所得資料清單、財產歸屬清單、勞工
    保險被保險人投保資料表、在職證明書等（卷第8至9頁、第
    30頁、第33頁、第60頁）在卷可參。則在查無聲請人有其他
    收入來源之情形下，佐以其106年度平均每月所得為20,000
    元，本院即以其自陳目前每月固定薪資24,000元作為核算其
    現在償債能力之基礎。
  ㈢關於聲請人個人日常必要支出部分，按債務人必要生活費用
    ，以最近一年衛生福利部或直轄市政府所公告當地區每人每
    月最低生活費一點二倍定之，本條例第64條之2第1項定有明
    文。本院參酌衛福部社會司所公告108年度高雄市最低生活
    費標準為13,099元，則聲請人每月生活所必需除有特殊情形
    並有證據證明者外，自宜以此數額之1.2倍即15,719元為度
    ，始得認係必要支出；因聲請人自陳居住於祖父名下房屋（
    卷第69頁），且無房屋費用支出，故於計算聲請人個人每月
    必要生活費時，即應自前開已包括聲請人居住費用在內，扣
    除相當於房租支出所佔比例24.36％，俾免重複計列費用，而
    符公平之旨，則依此計算之結果，聲請人每月之必要生活費
    在不含居住費用之情形下，即應為11,890元【計算式：15,7
    19－（15,719×24.36%）＝11,890】。
  ㈣至扶養部分，聲請人主張扶養父親，每月支出扶養費6,000元
    。按直系血親相互間，互負扶養之義務，民法第1114條第1
    款定有明文。查聲請人父親盧○○為43年生，105、106年度申
    報所得分別為135,387元、254,863元（均為公寓大廈管理委
    員會薪資所得），名下無財產，於98年9月領取勞保老年一
    次給付355,134元，再於107年2月領取新制一次退休金37,97
    8元及於同年5月領取補發時差退休金1,049元等情，此有戶
    籍謄本、所得及財產歸屬清單、勞工保險被保險人投保資料
    表、自願職保被保險人投保資料表、勞動部勞工保險局函及
    本院依職權調閱稅務電子閘門所得調件明細表附卷可憑（卷
    第28頁、第31至37頁、第54至55頁、第65頁）。審酌聲請人
    父親年屆64歲，聲請人並陳稱父親107年無工作收入（參卷
    第56頁），惟父親於106年度既有薪資所得平均每月21,239
    元（計算式：254,863÷12＝21,239），聲請人是否尚須全額
    負擔父親基本生活，並非無疑；扶養費用部分，依消費者債
    務清理條例第64條之2第1項及第2項規定，債務人必要生活
    費用，以最近一年衛生福利部或直轄市政府所公告當地區每
    人每月最低生活費一點二倍定之；受扶養者之必要生活費用
    ，準用第1項規定計算基準數額，並依債務人依法應負擔扶
    養義務之比例認定之，而108年度高雄市每人每月生活所必
    需即為最低生活費標準13,099元之1.2倍即15,719元，又因
    聲請人未主張父親有租金或房貸支出之需求，故於計算聲請
    人父親每月生活所必需時，即應自前開已包括居住費用在內
    每月必要生活費中，扣除相當於房租支出所佔比例24.36％，
    則聲請人父親每月之必要生活費應為11,890元，是在聲請人
    現背負龐大債務之情形下，本院認聲請人父親每月之必要生
    活費11,890元，由聲請人負擔半數即5,945元（計算式：11,
    890÷2＝5,945，聲請人陳稱無兄弟姊妹）較為妥適，而聲請
    人主張每月支出父親扶養費6,000元，與本院計算之基準相
    當，係屬合理。
四、綜上所述，以聲請人現每月收入24,000元為其償債能力基準
    ，扣除個人必要生活費11,890元及父親扶養費5,945元後，
    餘6,165元，而聲請人目前負債總額為1,609,958元（參債權
    人清冊)，以聲請人每月所餘按月攤還結果，需約22年（計
    算式：1,609,958÷6,165÷12＝21.8）始能清償完畢，應認其
    已不能清償債務。此外，聲請人無擔保或無優先權之債務總
    額未逾1,200萬元，且無本條例第6條第3項、第8條或第46條
    各款所定駁回更生聲請之事由存在，則聲請人聲請更生為有
    理由，應予准許，爰命司法事務官進行本件更生程序。
五、依本條例第11條第1項、第45條第1項，裁定如主文。
中　　華　　民　　國　 108　　年　　3 　　月　　26　　日
                  民事庭　法　官　沈建興
以上正本係照原本作成。
本裁定不得抗告。
中　　華　　民　　國　 108　　年　　3 　　月　　26　　日
                          書記官  胡美儀